【裁判字號】    94,聲再,413
【裁判日期】    950213
【裁判案由】    妨害名譽
【裁判全文】
臺灣高等法院刑事裁定                 94年度聲再字第413號
聲  請  人  甲○○
上列聲請人因妨害名譽案件，對於本院94年度上易字第1144號，
中華民國93年11月9日確定判決，聲請再審，本院裁定如下：
    主  文
再審之聲請駁回。
    理  由
一、按因發現確實之新證據，足認受有罪判決之人應受無罪之判
    決者，為受判決人之利益，得聲請再審，刑事訴訟法第420
    條第1項第6款定有明文。所謂「發見新證據」，係指該證據
    當時已經存在，為法院及當事人所不及知，不及調查斟酌，
    至其後始行發見，且就證據本身形式上觀察，固不以絕對不
    須經過調查程序為條件，但必須顯然可認為足以動搖原有罪
    確定判決，而為受判決人無罪、免訴、免刑或輕於原判決所
    認罪名之判決者為限。此受理聲請再審之最後事實審法院，
    應就聲請再審理由之所謂「新證據」，須具備「嶄新性」、
    「顯然性」二要件，加以審查，為判斷應否准予開始再審之
    準據，有最高法院85年度台抗字第308號裁定可資參照。次
    按刑事訴訟法第421條規定，不得上訴於第三審法院之案件
    ，其經第二審法院確定之有罪判決，就足生影響於判決之重
    要證據漏未審酌，固得聲請再審。惟所謂「足生影響於判決
    之重要證據漏未審酌」者，係指就該證據從形式上觀察，毋
    須經調查程序，已顯然可認足以動搖原確定之判決而言。
二、經查，原確定判決認定聲請人加重毀謗罪，係以聲請人偵審
    中之陳述及相關物證，而為綜合判斷。聲請人對書寫誹謗言
    論「謝老仁殺妻奪產要逼死兒子」等語並不否認，僅辯稱伊
    所傳述為事實，原確定判決已一一加以駁斥，此觀原確定判
    決理由所載甚明，聲請人犯有上開罪名，罪證已臻明確。聲
    請人雖主張其發現台灣高等法院94年度上訴字第843號所
    有權移轉登記事件94年11月8日準備程序證人謝瓊瑛筆錄，
    可知從病母一病不起，告訴人 (謝老仁)就開始覬覦病妻財
    產，有謀財動機，欲加速病母死亡，下毒手害命；上該94
    年11月8日謝瓊瑛出庭脫口而出，偷偷申請禁治產未完成，
    病母卻死亡，足見其係有預謀令病母快死以謀財，有錄音光
    碟可憑；告訴人謝老仁民事準備及答辯書狀自承在91年10
    月18日申請禁治產，正好就是在加護病房下毒手同一天，難
    怪馬九元一直逼伊簽放棄急救書；告訴人謝老仁於94年4
    月12日向民事庭承審法官之陳情書硬要說謊，稱妻子祇是代
    管錢財，可知其將妻子財產據為己有；台灣板橋地方法院
    檢察署94年度偵字第11653號不起訴處分書：謝瓊瑛之夫馬
    九元為製造黑牢，為了1台十年的破機車誣告伊，他們現在
    是用亂槍打鳥，欺騙司法；學者著作節本：本案不符誹謗
    罪構要件，違反罪刑法定主義；大法官釋字第582號解釋
    節本：一、二審不行使反詰問，違背法令；學者著作節本
    ：審判長違反論理法則，經驗法則，漠視病母謝吳婉慈之生
    命權，那怕是預備殺人，也是有罪等新證據。惟觀其所提證
    據之準備程序之謝瓊瑛筆錄係記載「我媽媽是在90年年底
    一病不起變成植物人，從那時我爸爸就有去請求上訴人返還
    土地…」等語，及證據之申請禁治產宣告，均係遵循法
    律程序向法院請求，依法辦理，而證據稱妻子只是代管財
    產，均無法證明被告指摘傳述「謝老仁殺妻奪產要逼死兒子
    」為真實，從形式上觀察，顯然不足以動搖原有罪確定判決
    ，欠缺「顯然性」。證據之不起訴處分書乃訴外人馬九元
    與聲請人間所生侵占案件，與本案無關；證據至為學者
    論述及大法官解釋，純為法律見解與事實無關，均難認為確
    實新證據。另聲請人主張原判決漏未審酌人證：醫師林慶齡
    ：能證明謝老仁不准病妻打針；護士宋明伶、蔡吳秀鳳：可
    證明謝老仁恐嚇不能作證他害妻；吳志育：能證明舅舅亦不
    能接受「間接殺人」的行為；詹祥振、郭陳純月：能證明被
    告日以繼夜照顧病母；證人郭佩青：能證明告訴人謝老仁早
    就遺棄妻子。就所提書證：北檢呂檢座朝章所提供的李江雪
    玉結證：證明謝吳婉慈確實對被告生前贈與；宋明伶所寫護
    理紀錄：證明有家屬施壓，告訴人謝老仁皆在說謊；不急救
    同意書：證明告訴人謝老仁自己說要打針，卻偷下毒手；醫
    囑單：可證明急救藥物被施壓喊停；病危通知單：證明告訴
    人謝老仁等遺棄病母；龍佑醫院護理記錄：可證明告訴人謝
    老仁故意延誤送醫；法官張競文裁定理由：法官一直追問有
    沒有人害病母，告訴人謝老仁卻說謊；謝瓊瑛感謝聲請人的
    信：被告事母至孝，法院卻硬說伊不孝；李玉田錄音譯文：
    證明告訴人謝老仁說詞不實；房客石義群之協議書：可證明
    逃避一般住宅稅率；謝老仁公證請求內容：證明告訴人謝老
    仁為錢不惜誣告；林山田刑法通論238頁：本案醫生因告訴
    人謝老仁施壓違反作為義務；醫囑單及給藥記錄單：可證明
    原審所言改採血漿療法救治成功，並不實在；91年11月27日
    病歷：可證明謝瓊瑛又再下毒手，亦均未逐一予以審酌，侵
    害伊之訴訟防禦權云云。惟查，聲請人所指上述人證、書證
    ，或經原審斟酌 (見原判決第4頁至第6頁)，或與案件事實
    無關，或縱加審酌仍不能認定聲請人之父有殺妻奪產之事實
    ，而得認聲請人所傳述者為真實，從形式上觀察，亦不足以
    推翻原確定判決，難認符合再審理由。至聲請人另主張原確
    定判決未合法調查證據、未行交互詰問等節，乃原審法律適
    用是否違誤，核屬非常上訴範疇，非本件再審程序可得審究
    ，附此敘明。綜上，依首開說明，聲請人再審聲請未合再審
    要件，應認無理由，予以駁回。
據上論斷，應依刑事訴訟法第434條第1項，裁定如主文。
中    華    民    國    95    年    2     月    13    日
                  刑事第十五庭審判長法  官  吳昭瑩
                                    法  官  王麗莉
                                    法  官  楊貴雄
以上正本證明與原本無異。
如不服本裁定，應於收受送達後五日內向本院提出抗告狀。
                                    書記官  林淑貞
中    華    民    國    95    年    2     月    14    日


司法院資訊處製作；財團法人民間司法改革基金會備份。
